【裁判字號】    98,交聲,2141
【裁判日期】    980730
【裁判案由】    聲明異議
【裁判全文】
臺灣高雄地方法院交通事件裁定        98年度交聲字第2141號
原處分機關  交通部公路總局高雄區監理所
法定代理人  甲○○
異  議  人
即受處分人  乙○○
上列受處分人因違反道路交通管理處罰條例聲明異議案件，對於
交通部公路總局高雄區監理所98年7 月6 日所為之處分（高監營
裁字第裁80-NO0000000號），聲明異議，本院裁定如下：
    主  文
原處分關於吊扣駕駛執照拾貳個月部分撤銷，發交交通部公路總
局高雄區監理所。
    理  由
一、原處分意旨略以：異議人即受處分人乙○○於民國97年9 月
    3 日凌晨0 時38分，騎乘車牌號碼OYZ-160 號重型機車（下
    稱系爭重型機車），行經高雄縣鳳山市○○路時，為警攔檢
    ，測得其呼氣酒精濃度達每公升0.76毫克，超過法定標準值
    ，當場掣單舉發，因上開酒駕行為業經法院判決異議人犯不
    能安全駕駛動力交通工具罪，處有期徒刑3 月，並經執行易
    科罰金，異議人已繳交新台幣92,000元（判決、收據附卷）
    ，同意不再裁處罰鍰，爰依道路交通管理處罰條例第35條第
    1 項第1 款、第22條第1 項第4 款之規定，裁處吊扣異議人
    當時據以騎乘系爭重型機車之職業小客車駕駛執照，並應參
    加道路安通安全講習等語。
二、異議意旨略以：其擔任明泰工業股份有限公司司機之職務，
    平日需扶養3 名小孩，如職業小客車駕駛執照被吊扣，全家
    將無以維生，請求撤銷吊扣駕駛執照之處分等語。
三、按95年3 月1 日修正施行前之道路交通管理處罰條例第68條
    原規定為「汽車駕駛人因違反本條例及道路交通安全規則之
    規定，受吊扣或吊銷駕駛執照處分時，吊扣或吊銷其持有各
    級車類之駕駛執照」，該次修正為「汽車駕駛人，因違反本
    條例及道路交通安全規則之規定，受吊銷駕駛執照處分時，
    吊銷其持有各級車類之駕駛執照」，審酌立法者係考量因違
    規而吊扣駕駛執照，不宜連其他如職業上、生活上所需之駕
    駛執照一併吊扣，否則恐影響人民工作及生活甚鉅，有失之
    過酷等情，最終協商通過將原條文中「吊扣或」三字刪除，
    顯見立法者真意在於汽車駕駛人因違反道路交通管理處罰條
    例及道路交通安全規則之規定，受「吊銷駕照」處分者，仍
    維持一併吊銷其持有各級車類之駕駛執照，至於受「吊扣」
    駕駛執照處分時，僅能「吊扣」違規當時所執以駕駛該車輛
    之駕駛執照，不得再擴大適用「吊扣」其持有之其他各級車
    類駕駛執照，至為顯明。
四、本件異議人對原處分機關舉發之上開交通違規事實並未加以
    爭執，且有舉發違反道路交通管理事件通知單1 份附卷可稽
    ，則異議人確於上開時間、地點，被檢測呼氣酒精濃度達每
    公升0.76毫克之事實，應可認定。又本件異議人並無重型機
    車之駕駛執照，僅有職業小客車駕駛執照，此有查詢資料1
    份附卷可稽，而依道路交通安全規則第61條規定，汽車駕駛
    人取得高一級車類之駕駛資格時，雖可駕駛較低級車類之車
    輛，然領有小型車駕駛執照者，僅得駕駛輕型機車（輕型機
    器腳踏車），尚無可駕駛重型機車（重型機器腳踏車）之規
    定，是依異議人所取得之職業小客車駕駛執照，並不得駕駛
    系爭重型機車，該職業小客車駕駛執照非本件違規當時，異
    議人所得執以駕駛系爭重型機車之駕駛執照甚明，則原處分
    機關逕裁處吊扣異議人之職業小客車駕駛執照，依法即有未
    合，異議意旨雖無理由，然原處分此部分之裁處既有違法，
    本院自應將原處分關於吊扣駕駛執照部分予以撤銷，發交原
    處分機關另行依法裁處。至原處分機關裁處異議人應參加道
    路安通安全講習部分，於法尚無不合，且異議人並未就此部
    分提出異議，自不在本件審理及撤銷之範圍內，附此敘明。
五、據上論結，應依道路交通案件處理辦法第20條，裁定如主文
    。
中    華    民    國    98    年    7     月    30    日
                    交通法庭    法  官  鄭峻明
以上正本證明與原本無異。
如不服本裁定應於送達後5日內向本院提出抗告狀。
中    華    民    國    98    年    7     月    30    日
                                書記官  吳韻芳


司法院資訊處製作；財團法人民間司法改革基金會備份。
